臺灣高等法院臺中分院民事判決　94年度家上字第46號
上　訴　人　乙○○
　　　　　　　　　　　4樓Ａ棟
訴訟代理人　徐正安　律師
複　代理人　甲○○
被　上訴人　丙○○
上列當事人間請求離婚事件，上訴人對於民國94年2月3日臺灣苗
栗地方法院93年度婚字第271號第一審判決提起上訴，經本院於
94年6月29日言詞辯論終結，判決如下：
    主  文
上訴駁回。
第二審訴訟費用由上訴人負擔。
    事  實
一、本件上訴人主張：
    (一)兩造於民國八十七年六月二十七日結婚，因雙方個性及觀
      念差異甚大，婚後難以取得共識，加上被上訴人脾氣過大
      ，情緒常失控，上訴人難以忍受，雙方之婚姻難以繼續維
      持，遂於九十一年一月及同年八月間，兩度簽署離婚協議
      書，惟被上訴人事後均無故不前往戶政事務所辦理離婚登
      記。
    (二)九十一年十二月二十二日，被上訴人前往上訴人於苗栗縣
      頭屋鄉○○村○鄰○○○路旁「砲的家族停車場」工作場
      所，無故於眾目睽睽之下，突持掃帚毆打上訴人，造成上
      訴人右手指受傷，經臺灣苗栗地方法院（下稱苗栗地院）
      核發九十二年度家護字第四號民事保護令在案，上訴人亦
      對被上訴人提出傷害告訴，經苗栗地院以九十二年度苗簡
      字第四五五號判決有罪確定在案，爰依民法第一千零五十
      二條第二項提起本件訴訟。
    (三)上訴人於本院審理時補充陳稱：
      就原審法院質疑被上訴人所涉犯苗栗地院刑事庭九十二
        年度苗簡字第四五五號刑事判決乙案，非完全肇因被上
        訴人之過責乙節：
        (1)查被上訴人曾以同一事證向苗栗地院檢察署告訴上訴
          人傷害，惟經檢察官以九十二年度偵字第一一六０號
          以被上訴人所告訴之指控，查無積極證據為由而為上
          訴人不起訴處分在案，藉以釐清該事件之施暴者確係
          被上訴人。
        (2)據此，原審法院就該事件對被上訴人所涉犯之罪責有
          所質疑之依據因何而來，即有疏於查察之處。
        (3)被上訴人所涉犯之上開刑事傷害案件，既經法院判決
          被上訴人之罪責確定在案，上訴人為自身安全而向法
          院聲請保護令，則上訴人既係遭施暴之被害人，原審
          法院如認為被上訴人之過責尚屬可疑，是上訴人亦有
          過失之處，單依民法第一千零五十二條第二項之事由
          訴請離婚為無理由並為駁回，此原審法院確有偏頗之
          見而令上訴人不服。
        (4)查被上訴人係一脾氣甚大及情緒常有失控之人，生活
          上相處時對上訴人亦經常無故怒言相向，絕少思及夫
          妻情義，且因雙方個性及處事態度上之觀念不一，以
          致時有勃谿而萌生離異之念，此就被上訴人不止一次
          同意與上訴人簽立離婚協議乙節，即可窺知兩造前已
          心知實再難以繼續維持夫妻關係。
        (5)再查上訴人於婚後將所賺取之錢款悉數交由被上訴人
          管理，然因上訴人事後發現款項無故消失，嗣向被上
          訴人查問金錢流向，被上訴人均無法據實以告，兩造
          間經常爭吵後嫌隙更為擴大，被上訴人明知其與上訴
          人間之情義已盡，即變本加厲不時向上訴人要求金錢
          之付予，未如其願時，被上訴人即無端藉故滋擾上訴
          人，甚或至上訴人工作場所無故生事，惡言相向，此
          益加造成雙方爭吵不斷，感情實難再維繫。由於被上
          訴人經常突生不可理喻之要求，上訴人亦難以持續忍
          受，是雙方之婚姻確難再有繼續維持之可能，是上訴
          人依民法第一千零五十二條第二項之規定訴請離婚，
          非無理由。
      退一步言，縱雙方間之爭吵為原審法院咸認上訴人亦有
        過失，依「夫妻雙方均為有責時．．．而許責任較輕之
        一方向應負主要責任之他方請求離婚，以符合公平。」
        惟若原審法院期希僅責任較輕之一方有訴請離婚請求權
        ，然此之責任輕重之標準或程度，又如何審定？原審就
        此亦未明確明示，究係上訴人或被上訴人之過責孰重孰
        輕。但依台灣高等法院九十三年度家上字第二九三號民
        事判決，其上雖亦認責任較輕之一方得向責任較重之他
        方請求離婚，惟「反之則否，若雙方之有責程度相同者
        ，雙方亦均得請求離婚」，依此敘明，並非否定有責之
        一方即完全不得請求離婚，是原審未確實審認此起層面
        之考量，即逕為駁回上訴人之離婚請求，實令上訴人不
        服。
      綜上所述，爰為上訴聲明，求為判決：
        (1)原判決廢棄。
        (2)准上訴人與被上訴人離婚。
        (3)第一、二審訴訟費用，均由被上訴人負擔。
二、被上訴人對於：(一)兩造於八十七年六月二十七日結婚，目前
    婚姻關係仍存續中，但兩造目前處於分居狀態中；(二)九十一
    年十二月二十二日，被上訴人前往上訴人於苗栗縣頭屋鄉○
    ○村○鄰○○○路旁「砲的家族停車場」工作場所，持掃帚
    毆打上訴人，造成上訴人右手指受傷，經原審法院核發九十
    二年度家護字第四號民事保護令在案，上訴人亦對被上訴人
    提出傷害告訴，經原審法院刑事庭以九十二年度苗簡字第四
    五五號判處被上訴人拘役四十日確定在案等事實，固不加爭
    執，但以下列諸語置辯：
    (一)上訴人請求離婚所持之理由，無非謂被上訴人有「暴力」
      ，惟被上訴人所稱之「暴力」，依卷附資料，充其量僅皮
    　肉之傷，次數僅一次，因此是否構成不能共同生活，即有
      可議。被上訴人之上開傷害上訴人，係因上訴人開設「砲
      的家族」ＫＴＶ，與坐檯小姐同居及通姦，兩造於該ＫＴ
      Ｖ發生爭執，上訴人見事跡敗露，惱羞成怒毆打被上訴人
      ，被上訴人拿起掃帚抵擋，惟被上訴人未提出告訴。
    (二)被上訴人於本院審理時補充陳稱：
      查兩造恩愛有加，甚至連（被）上訴人母親亦將其視同
        己出，是上訴人在兩造所建立之家庭中，無論在飲食、
        衣著、休閒或生活起居等均照顧的幾乎無微不至，尤其
        上訴人需資金週轉，被上訴人念及夫妻之情，即盡量籌
        措以滿足其所需，此觀之上訴人更新營業車，被上訴人
        立即將母親所有房屋一棟，無條件貸款予上訴人購車，
        只圖家庭美滿，此事實為上訴人所不否認，該貸款因上
        訴人無力償還，以致遭受法拍，迄今亦未向被上訴人清
        償分文，被上訴人尚無怨尤，顯然被上訴人用情之深可
        見一般，上訴人竟因另結新歡而抹煞此等恩情，是上訴
        人只不過是藉「傷害」而欲達到與「阿妮」之女子同居
        ，否則不會提出離婚請求。
      上訴人因外遇衍生爭執，無生裂痕，觀之現今社會夫妻
        日常生活偶因細故所生爭執在所難免，衡量上訴人所受
        傷害實不足以造成必然不能共同生活，果其反向認為因
        此即構成不能共同生活，誠有可議。因上訴人離婚動機
        單純僅是與「阿妮」之女子同居，準此，就責難歸屬而
        言，上訴人因涉有婚外情，相較於被上訴人用情，尚無
        有被上訴人應負有責之非難程度，上訴人請求離婚所持
        理由，即有不純正，為無理由。
      被上訴人覺得兩造間之婚姻尚未嚴重到無法維持之程度
        ，被上訴人仍想繼續與上訴人維持婚姻關係。爰為答辯
        聲明，求為判決：
        (1)上訴駁回。
        (2)訴訟費用由上訴人負擔。
三、兩造不爭執之事實：
    (一)兩造於八十七年六月二十七日結婚，目前婚姻關係仍存續
      中，但兩造目前處於分居狀態中。
    (二)九十一年十二月二十二日，被上訴人前往上訴人位於苗栗
      縣頭屋鄉○○村○鄰○○○路旁「砲的家族停車場」工作
      場所，持掃帚毆打上訴人，造成上訴人右手指受傷，經苗
      栗地院核發九十二年度家護字第四號民事保護令在案，上
      訴人亦對被上訴人提出傷害告訴，經原審法院刑事庭以九
      十二年度苗簡字第四五五號判處拘役四十日確定在案。
    上開兩造不爭執之事實，尚有上訴人提出之民事通常保護令
　　、聲請簡易判決處刑書、刑事簡易判決等件影本各一份，及
　  原審法院依職權查詢之戶籍謄本二份存卷可參，則此部分之
    事實，要可認定。
四、當事人爭點的論斷：本件所應審究者，厥為：(一)兩造間之婚
    姻，是否具有民法第一千零五十二條第二項之離婚事由？(二)
    如有，則究可歸責於何方等項而已，茲分述如下：
    (一)按「民法第一千零五十二條第二項規定，有同條第一項以
      外之重大事由，難以維持婚姻者，夫妻之一方得請求離婚
      。是否有難以維持婚姻之重大事由，判斷標準為婚姻是否
      已生破綻而無回復之希望，此不可由上訴人已喪失維持婚
      姻意欲之主觀面加以認定，而應依客觀的標準，即難以維
      持婚姻之事實，是否已達於倘處於同一境況，任何人均將
      喪失維持婚姻希望之程度以決之。」最高法院八十七年度
      台上字第一三０四號著有判決要旨足供參照。
    (二)經查九十一年十二月二十二日，被上訴人前往上訴人位於
      苗栗縣頭屋鄉○○村○鄰○○○路旁「砲的家族停車場」
      工作場所，持掃帚毆打上訴人，造成上訴人右手指受傷，
      經苗栗地院核發九十二年度家護字第四號民事保護令在案
      ，上訴人亦對被上訴人提出傷害告訴，經原審法院刑事庭
      以九十二年度苗簡字第四五五號判處拘役四十日確定在案
      之事實，為兩造所不加爭執而堪認定，固如上論，然查：
      上訴人於原審法院審理時自承：「（法官問：事實證據
        為何？）答：請庭上參酌通常保護令案件、簡易判決處
     　 刑書、簡易判決。」、「（法官問：以上三件是否為同
        一九十一年年十二月二十二日事實？）答：是的」等語
        （見原審卷第四十八頁），足見本件上訴人主張被上訴
        人傷害之事實，均係指原審法院九十二年度家護字第四
        號民事通常保護令中所載之上揭傷害事件，要無庸疑。
      上開九十一年十二月二十二日之傷害事件，本件上訴人
        僅受有「右手背面有數條類似抓痕的表淺損傷」之傷害
        ，此觀諸卷附原審法院九十二年度家護字第四號民事通
        常保護令及簡易判決處刑書影本即明，似此情狀，當僅
        係夫妻日常生活偶因細故所生之爭執，再衡量上訴人所
        受之傷害，在客觀上尚未達於倘處於同一境況，任何人
        均將喪失維持婚姻希望之程度，即尚非屬於難以維持婚
        姻之重大事由，不言可喻。
      上訴人於本院審理時，固提出苗栗地院檢察署檢察官九
        十二年度偵字第一一六０號不起訴處分影本乙份，用以
        證明該事件之施暴者確係被上訴人云云，然如上所論，
        兩造間該傷害事件，尚未達難以維持婚姻之重大事由之
        程度，則是該事件究屬肇因於兩造何方之過責，即無加
        深論之必要，附此敘明。
    (三)另就上訴人主張曾與被上訴人簽署過二次離婚協議書，以
      及原審卷第五十一頁所附錄音帶譯文內所載兩造曾發生口
    　角，兩造確有難以維持婚姻之重大事由云云；然查：
      本件上訴人主張曾與被上訴人簽署過二次離婚協議書乙
        節，既為被上訴人所否認，稽諸上訴人自認該離婚協議
        書被對造撕毀了，及被上訴人所稱：「我沒有撕毀協議
        書，我沒有同意離婚。上訴人有寫離婚協議書，但是我
        沒有簽名」（見本院卷第三十二頁）等情節，顯然上訴
        人並無法證明兩造間確有簽署離婚協議書之事實，彰彰
        明甚。
      又上訴人於原審法院審理時供承：「（法官問：有何證
        據證明被上訴人過失較大？）答：爭吵的原因兩造均有
        過失，上訴人有因為吵架的問題有向調解委員會聲請調
        解，兩造認為各自均有道理，才有錄音帶譯文」等語（
        見原審卷第五十頁），足見上訴人已自承兩造間所生之
        爭吵，上訴人亦有過失，再參酌上訴人所提卷附錄音譯
        文，不難發現僅係夫妻日常生活，偶因細故所生之爭執
        ，自未達難以維持婚姻之重大事由程度，尚無待多論。
      綜上所論，上訴人徒以兩造間已無感情基礎為由訴請離
        婚，尚難准許，自不待言。又兩造間既僅係夫妻日常生
        活，偶因細故所生之爭執，尚未達難以維持婚姻之重大
        事由程度，則兩造之歸責程度如何，尚無探究之必要，
        自屬當然。
五、綜上所述，本件上訴人依據民法第一千零五十二條第二項之
    規定訴請離婚，尚屬無據，自難准許，從而原審法院據以駁
    回上訴人離婚之請求，核無違誤，上訴意旨猶以上詞據以指
    摘原判決不當，求予廢棄改判，為無理由，應予駁回。
六、本件事證已臻明確，兩造其餘攻擊防禦方法及舉證，核與判
    決結果無影響，爰不一一加以論述，附此敘明。
七、據上論結，本件上訴為無理由，依民事訴訟法第449條第1項
    、第78條，判決如主文。
中　　華　　民　　國　　94　　年　　7　　月　　13 　　日
                        家事法庭審判長法　官  林陳松
                                      法　官  鄭金龍
                                      法　官  李寶堂
以上正本係照原本作成。
如對本判決上訴，須於收受判決送達後20日內向本院提出上訴書
狀，其未表明上訴理由者，應於提出上訴後20日內向本院提出上
訴理由書（須按他造人數附具繕本）。上訴時應提出委任律師為
訴訟代理人之委任狀。具有民事訴訟法第 466條之1第1項但書或
第 2項之情形為訴訟代理人者，另應附具律師及格證書及釋明委
任人與受任人有該條項所定關係之釋明文書影本。
                                      書記官  李妍嬅
中　　華　　民　　國　　94　　年　　7 　　月　　13　　日
                                        　　　　　　　Ｂ
